【裁判字號】    94,財管,100
【裁判日期】    950331
【裁判案由】    選任遺產管理人
【裁判全文】
臺灣臺南地方法院民事裁定             94年度財管字第100號
聲  請  人  國泰人壽保險股份有限公公司
法定代理人  丙○○
代  理  人  陳宏銘
上列聲請人聲請為被繼承人乙○○選任遺產管理人事件，本院裁
定如下：
    主      文
選任甲○○（女，民國○○○年○月○○日生，身分證統一編號
：Ｚ000000000號，住台南市○○區○○路四段二三一
巷八六號）為被繼承人乙○○（男，民國四十三年一月二十三日
生，身分證統一編號：Ｚ000000000號，生前最後住所
：台南市○○區○○路四段二三一巷八六號，民國九十四年二月
十日死亡）之遺產管理人。
聲請程序費用由被繼承人乙○○之遺產負擔。
    理      由
一、按繼承人均拋棄其繼承權者，準用關於無人承認繼承之規定
    ，民法第1176條第6項定有明文。又繼承開始時，繼承人之
    有無不明，而不能依民法第1177條選定遺產管理人時，得由
    利害關係人聲請法院選任之；又按繼承人因故不能管理遺產
    ，或未委任遺產管理人，被繼承人亦無遺囑指定者，得由利
    害關係人聲請法院選任遺產管理人，民法第1178條第2項、
    非訟事件法第79條第1項分別定有明文。揆諸前揭規定意旨
    ，於繼承人皆拋棄其繼承權，無人繼承時，亦應許利害關係
    人聲請法院選任遺產管理人，俾為遺產之處置。
二、本件聲請意旨略以：緣被繼承人乙○○分別於民國87年2月1
    2日、87年2月26日，向聲請人借用新台幣（下同）350萬元
    、30萬元，約定借款期限10年，並分期按月攤還本息，詎乙
    ○○自94年1月31日即未繳息，尚欠本金1,428,932元，嗣被
    繼承人乙○○於94年2月10日死亡，其法定繼承人均已依法
    具狀聲明拋棄繼承，並經鈞院准予備查在案，且被繼承人之
    親屬會議亦未於繼承開始後1個月內選任遺產管理人，聲請
    人為處理與被繼承人間前開債務，爰依法聲請選任被繼承人
    之配偶即連帶保證人甲○○為被繼承人乙○○之遺產管理人
    等語。
三、經查：聲請人主張之上開事實，業據其提出繼承系統表1件
    、戶籍謄本10件、除戶謄本1件、借據影本1件為證，復經本
    院依職權調取本院94年度繼字第250號、94年度繼字第349號
    拋棄繼承聲請卷宗核閱無誤，是聲請人之主張堪信為真實。
    又查被繼承人乙○○之繼承人均已聲明拋棄繼承權，又未準
    用民法第1177條規定選定遺產管理人，而聲請人為被繼承人
    之債權人，故其以利害關係人聲請選任被繼承人之遺產管理
    人，核與上開規定並無不合，應予准許。
四、又聲請人聲請指定甲○○擔任被繼承人乙○○之遺產管理人
    ，雖甲○○並未到庭陳述其意見，復未提出任何書狀表達其
    意願，惟本院審酌本件被繼承人乙○○生前向聲請人借款時
    ，其配偶甲○○為其連帶保證人，有借據影本1紙在卷可稽
    ，甲○○與被繼承人乙○○為連帶債務人，且為乙○○之配
    偶，兩人關係密切，對乙○○所有之財產、對外之債務關係
    知之甚詳，定能對被繼承人乙○○之遺產善盡管理人之責，
    是以聲請人請求指定甲○○為遺產管理人，尚稱妥適，爰選
    任甲○○為被繼承人乙○○之遺產管理人。
五、依非訟事件法第157條，裁定如主文。
中    華    民    國    95    年    3     月    31    日
                        家事法庭法  官  黃瑪玲
以上正本證明與原本無異
如不服本裁定應於送達後十日內向本院提出抗告狀
中    華    民    國    95    年    3     月    31    日
                                書記官  黃坤義


司法院資訊處製作；財團法人民間司法改革基金會備份。
